【裁判字號】    92,抗,589
【裁判日期】    920930
【裁判案由】    聲請回復原狀
【裁判全文】
臺灣高等法院刑事裁定                              九十二年度抗字第五八九號
    抗  告  人
    即 聲請 人  甲○○
右抗告人因自訴被告蔡明宏誣告案件，不服臺灣士林地方法院，中華民國九十二年八
月六日所為駁回其回復原狀之聲請及抗告之裁定（九十二年度聲字第四八六號），提
起抗告，本院裁定如左：
    主  文
抗告駁回。
    理  由
一、本件抗告意旨略以：抗告人原
    十一月間發生火災，抗告人即行遷居同屬建成派出所所轄之處所，並將電話告知
    該派出所，實無不能送達，郵務人員竟捏造無法送達之送達證書，而書記官就該
    駁回抗告人自訴人之裁判亦為違法送達，抗告人並非行方或居所不明，自不得對
    抗告人為公示送達，書記官濫權枉法送達，顯係為包庇被告蔡明宏之誣告犯行，
    則其違法送達，自應依法回復原狀，重為送達，始符法紀，抗告人據以聲請回復
    原狀及就原裁定為抗告，竟遭原審裁定駁回，為此提起抗告云云。
二、按當事人須非因過失，遲誤上訴、抗告之期間，始得於原因消滅後五日內，聲請
    回復原狀，此觀諸刑事訴訟法第六十七條第一項規定自明；又被告、自訴人、告
    訴人、附帶民事訴訟當事人、代理人、辯護人、輔佐人或被害人為接受文書之送
    達，應將其住所、居所或事務所向法院或檢察官陳明。被害人死亡者，由其配偶
    、子女或父母陳明之。如在法院所在地無住所、居所或事務所者，應陳明以在該
    地有住所、居所或事務所之人為送達代收人，刑事訴訟法第五十五條第一項定有
    明文。可知，當事人本有向法院陳明應受送達處所之義務，是倘自訴人住居所變
    遷或於本院無住居所，又未陳明於法院所在地有住居所之人為送達代收人，以致
    法院不知其應受送達處所，而裁定公示送達，並依法公示送達後，以致遲誤不變
    期間者，自不能認其遲誤非因自己過失所致。再送達於應受送達人之住居所、事
    務所或營業所，不獲會晤應受送達人，亦無受領文書之同居人或受僱人時，得將
    文書寄存送達地之自治或警察機關，並作送達通知書，黏貼於應受送達人住居所
    、事務所或營業所門首，以為送達，為民事訴訟法第一百三十八條所明定，此項
    規定，依刑事訴訟法第六十二條規定，於刑事訴訟準用之。故送達人依此方式為
    晤應受送達人者始可，倘所行送達之處所，並非受送達人之住所、居所，則即便
    應受送達人之
    民法第二十條第一項規定，乃依一定事實足認主觀上有久住之意思，客觀上確實
    有久住於一定之地域者，即為設定其住所於該地，申言之，在主觀要件上須有久
    有久住之意思，然客觀上亦必須有一定居住之事實始可。
三、查本件抗告人對被告蔡明宏提起自訴後，原審法院於九十一年十一月二十七日裁
    定駁回自訴之裁定書，經書記官交付郵務機關向抗告人提起自訴時所陳明之臺北
    市○○區○○街一七九號七樓為送達，於九十一年十二月十三日郵務機關以受送
    達人甲○○遷移新址不明退回該院，該院書記官再以法務部戶役政連結作業系統
    查詢抗告人
    雖因案於士林分監執行，然於九十一年九月五日業已因罰金繳清而釋放，原審法
    院乃以自訴人住居所、所在地不明，於九十二年一月十四日裁定對抗告人為公示
    ，該區公所且於九十一年一月二十一日將該公告張貼於區公所公告欄等情，此經
    原審法院依職權調閱該院九十年度自字二九八號卷，經就其內所附之送達信封、
    法務部戶役政連結作業系統列印資料及法務部在監
    原審法院函請臺北市政府警察局大同分局員警按上址查訪上址房屋所有人張美香
    之夫李阿清，據覆：抗告人甲○○於八十六年間承租上址房屋，但該住所於九十
    年四月間發生火災，甲○○即已搬離該址，且甲○○於九十一年十二月至九十二
    年一月間，確實未居住上址等情，亦有臺北市政府警察局大同分局九十二年七月
    二十九日北市警同分刑字第０九二六二二五四三００號函及所附查訪報告表附卷
    可憑，抗告人亦不否認其於原承租之上址房屋於發生火災後即搬離該址，足見抗
    告人早於九十年四月間客觀上即已無居住前開住址房屋之事實，應堪認定，前開
    回自訴裁定之九十一年十二月間，抗告人實際上並未居住上址，亦可認定，且由
    抗告人於該案自訴駁回確定後所具刑事聲請狀上，復列其居所為臺北市○○區○
    ○街二四七號四樓 (統天觀音講堂）等情，益更灼然，自不能以抗告人尚
    處，即認該處為其人之住所、居所或所在地。故郵務機關於前往該址送達裁定時
    ，若不獲會晤抗告人，衡諸前揭法條說明，即不能將應受送達之訴訟文書，寄存
    派出所以為寄存送達甚明。本案郵務機關因不獲會晤受送達人甲○○，而逕認定
    抗告人已經遷移不明，將該訴訟文書退回原審法院，應屬有據。而原審法院裁定
    駁回自訴後，因依其陳明地址為送達裁定，遭遷移不明退回後，查詢戶役政資料
    、在監
    並依法揭示公示送達公告，完成公示送達程序，於法洵無違誤。故該案裁定書應
    已於公示送達公告揭示之日起三十日之九十二年二月二十一日即發生送達效力，
    則抗告人至遲應於九十二年二月二十一日起五日內提出抗告，然抗告人並未於該
    期間內提出抗告，該案自應於同年二月二十六日確定，亦甚明確。而抗告人於該
    自訴案中，除提起自訴時曾經陳明前開地址為其應受送達處所外，並無再為其他
    應受送達處所之陳明，甚至於該案終結前之九十一年九月三十日抗告人最後一次
    具狀促請法官儘速開庭時，其住居所仍記載「詳卷」，然其所陳明之應受送達處
    所並非其住、居所、所在地，且經原審法院書記官按址交付郵務送達，因不獲會
    晤抗告人，而以遷移不明退回該院，已如前述，則其不能收受裁定書，以致該案
    確定而遲誤抗告期間，顯係因自己並未依法陳明合法應受送達處所之過失所致，
    而與前述回復原狀之要件不合。況且，卷查抗告人於前開自訴駁回裁定確定後之
    九十二年五月九日曾具狀聲請迅速開庭，經原審法院於九十二年五月十九日以士
    院儀刑九十自二九八字第二０二八八號函覆其該案業已裁定自訴駁回確定，抗告
    人乃於九十二年五月二十九日向該院提出刑事陳情書，指摘前開自訴駁回裁定送
    達違法等情，復據原審法院九十二年六月十一日以 (九二）士院儀文字第二三九
    三五號函覆抗告人自訴駁回裁定業已因公示送達期間及抗告期間經過而確定，有
    原審法院各該公函各一紙在卷可稽。可見，抗告人早已於九十二年五月十九日原
    審法院函覆自訴駁回裁定確定時，即已知悉已經遲誤抗告期間等情事，故縱如抗
    告人所述，其遲誤抗告期間非因自己過失所致，其遲誤期間之原因，亦早於原審
    法院九十二年五月十九日函覆抗告人時，抗告人即已知悉其提起之自訴業經被裁
    定駁回確定，甚且至遲亦應於原審法院九十二年六月十一日函覆其自訴駁回裁定
    業已因公示送達確定時知悉，則依前揭刑事訴訟法第六十七條第一項規定，應於
    其遲誤原因消滅後五日內，提出回復原狀之聲請，惟抗告人卻遲至九十二年六月
    二十三日始提出回復原狀之聲請暨補行抗告，有該聲請狀上之原審法院收狀章戳
    可憑，其聲請回復原狀，顯亦已逾法定不變期間，原審因而以抗告人所為
    本件回復原狀之聲請及聲明抗告，並無理由且不合法，而裁定予以駁回，經核並
    無不合，抗告人抗告意旨猶空言指摘原審駁回其自訴之裁定送達不合法，並未具
    體提出其究如何非因過失遲誤抗告期間，其抗告顯無理由，應予駁回。
據上論斷，應依刑事訴訟法第四百十二條，裁定如主文。
中      華      民      國    九十二    年      九      月     三十     日
                              臺灣高等法院刑事第三庭
                                  審判長法  官  張  連  財
                                        法  官  林  明  俊
                                        法  官  張  傳  栗
右正本證明與原本無異。
不得再抗告。
                                        書記官  秦  慧  榮
中      華      民      國    九十二    年      十      月      一      日


司法院資訊處製作；財團法人民間司法改革基金會備份。
